臺灣高等法院刑事裁定
110年度重上更一字第17號
上  訴  人  
即  被  告  TANEMURA  HEKIKUN(種村碧君)




選任辯護人  陳錦隆律師
            絲漢德律師
            吳孟良律師
上列上訴人因違反貪污治罪條例案件，不服臺灣臺北地方法院10
4年度訴字第436號，中華民國106年6月26日第一審判決（起訴案
號：臺灣臺北地方檢察署99年度偵字第22368號），提起上訴，
經判決後，由最高法院發回更審，本院裁定如下：
    主  文
TANEMURA  HEKIKUN(種村碧君)自民國一百一十年五月二十八日
起延長限制出境、出海捌月。
    理  由
一、按審判中限制出境、出海每次不得逾8月，犯最重本刑為有
    期徒刑10年以下之罪者，累計不得逾5年；其餘之罪，累計
    不得逾10年，刑事訴訟法第93條之3第2項後段定有明文。又
    按限制出境、出海之強制處分，其目的在防阻被告擅自前往
    我國司法權未及之境，俾保全偵查、審判程序之進行及刑罰
    之執行，被告於我國領土範圍內仍有行動自由，亦不影響其
    日常工作及生活，干預人身自由之強度顯較羈押處分輕微，
    故從一般、客觀角度觀之，苟以各項資訊及事實作為現實判
    斷之基礎，而有相當理由認為被告涉嫌犯罪重大，具有逃匿
    、規避偵審程序及刑罰執行之虞者即足。且是否採行限制出
    境、出海之判斷，乃屬事實審法院職權裁量之事項，應由事
    實審法院衡酌具體個案之訴訟程序進行程度、人權保障及公
    共利益之均衡維護等一切情形，而為認定(最高法院109年度
    台抗字第249號裁定意旨參照)。
二、再按立法院於民國108年5月24日三讀通過於刑事訴訟法新增
    「第八章之一限制出境、出海」（即本法第93條之2至第93
    條之6）規定，並於同年6月19日經總統公布。又為因應增訂
    限制出境、出海新制所對現行司法實務運作造成之影響及衝
    擊，本次修法亦配合增訂刑事訴訟法施行法第7條之11，規
    定新制自修正公布後6個月施行（即108年12月19日）；且施
    行前偵查或審判中經限制出境、出海者，應於生效施行之日
    起2個月內，依本法第八章之一規定重為處分，逾期未重為
    處分者，原處分失其效力。並明定重為處分者，除所犯最重
    本刑為有期徒刑10年以下之罪（即所謂「輕罪」）者，審判
    中之限制出境、出海期間，連同原處分期間併計不得逾5年
    外，其餘之罪（即所謂「重罪」）則依本法第93條之3之規
    定重新起算（刑事訴訟法施行法第7條之1第3項）。立法者
    之所以對於輕、重罪之重為處分之期間計算有別，主要係因
    ：㈠配合新制同時修正之刑事妥速審判法第5條所刪除之原第
    4項本僅對於「輕罪」部分之限制出境期間設有規定（其原
    條文為：犯最重本刑為有期徒刑10年以下之罪者，審判中之
    限制出境期間，累計不得逾8年。但因被告逃匿而通緝之期
    間，不予計入。），至「重罪」部分則本無限制；㈡又所謂
    其餘之罪（即「重罪」）本屬重大危害社會治安之罪，其偵
    查或審理本有一定之困難度及時間性，若其限制出境、出海
    期間得與原處分期間併同計算，難免妨礙追訴、審判程序之
    進行，並使國家刑罰權有難以實現之危險，且新制對於重罪
    部分審判中之限制出境、出海期間，已規定累計不得逾10年
    （本法第93條之3第2項後段），已兼顧人權之保障，並非毫
    無限制。㈢再法院在重為處分時，本得斟酌訴訟進行程度、
    人權保障及公共利益之均衡維護等情而決定是否有重為限制
    出境、出海處分之必要，另於審判期間法院亦可適時依聲請
    或職權撤銷、變更限制出境、出海處分等情資為考量。則此
    等非屬最重本刑10年以下之重罪，既屬罪質及不法內涵較嚴
    重之重大犯罪，影響層面甚廣，基於國家審判權及刑罰執行
    權遂行之公益目的，故於法院重為處分後，其限制出境、出
    海期間乃重新起算，不能與原處分期間合併計算，自與憲法
    第23條之比例原則無違(最高法院109年度台抗字第474號裁
    定意旨參照)。
三、經查：
　㈠上訴人即被告(下稱被告)種村碧君因違反貪污治罪條例案件
    ，前經原審法院以104年度訴字第436號判處有期徒刑4年，
    褫奪公權2年，被告提起上訴後，由本院前審以106年度上訴
    字第2110號案件審理，嗣經本院前審於民國109年1月16日命
    為限制出境、出海，並於同年6月23日判決駁回被告之上訴
    ，被告不服提起第三審上訴，於最高法院審理期間，復經本
    院於同年9月10日依刑事訴訟法第121條第2項規定，裁定被
    告自同年月28日起延長限制出境、出海8月，有本院前開裁
    定在卷可稽。又最高法院已於110年2月19日以109年度台上
    字第4229號判決，將本院前審判決關於被告有罪部分撤銷，
    發回本院更為審理，於同年3月3日繫屬本院一節，亦有上開
    最高法院判決及本院收文章戳存卷為據。
　㈡茲前揭限制出境、出海之期間即將屆滿，本院審核卷內各項
    證據，並參酌被告、辯護人之書面意見，暨檢察官、辯護人
    當庭陳述之意見後，認被告涉犯刑法第30條第1項前段、貪
    污治罪條例第5條第1項第2款之非公務員幫助公務員犯利用
    職務機會詐取財物罪，犯罪嫌疑重大，所涉為法定本刑7年
    以上有期徒刑之重罪，且經原審量處有期徒刑4年之重刑，
    被告又持有日本國籍護照，被告逃匿以規避審判及執行之可
    能性甚高，有相當理由足認有逃亡之虞。本院審酌本案訴訟
    進行程度，並考量國家司法權之有效行使、被告居住及遷徙
    自由權受限制之程度，暨被告所涉本案犯罪情節與所犯罪名
    之輕重，就其目的與手段依比例原則權衡後，為確保日後審
    判及執行程序之順利進行，認仍有繼續對被告施以限制出境
    、出海強制處分之必要，爰裁定被告自110年5月28日起延長
    限制出境、出海8月。　　
　㈢又被告所犯涉犯貪污治罪條例第5條第1項第2款之幫助公務員
    利用職務上機會詐取財物罪，非屬最重本刑為有期徒刑10年
    以下之「輕罪」，而為刑事訴訟法第93之3第2項後段所稱之
    「其餘之罪（即重罪）」，故依刑事訴訟法施行法第7條之1
    1第3項前段規定，本院前審所為重為處分後之限制出境、出
    海期間係重新起算，並無準用同條項但書對於「輕罪」有「
    審判中之限制出境、出海期間，連同原處分期間併計不得逾
    5年」之限制，併此敘明。
據上論斷，應依刑事訴訟法第93條之2第1項第2款、第93條之3第
2項後段，裁定如主文。
中　　華　　民　　國　　110 　年　　5 　　月　　18　　日
                  刑事第十一庭  審判長法　官  周煙平
                                      法　官  陳俞伶
                                      法　官  連育群
以上正本證明與原本無異。
如不服本裁定，應於收受送達後五日內向本院提出抗告狀。
                                      書記官  廖紫喬
中　　華　　民　　國　　110 　年　　5 　　月　　18　　日